臺灣臺北地方法院民事判決　　　　　　　 99年度訴字第658號
原　　　告　FLEET STR.
法定代理人　MANNY HAB.
訴訟代理人　李立普律師
複代理人　　蔡定芙律師
被　　　告　欣託紡織股份有限公司
法定代理人　江少峰
訴訟代理人　洪維煌律師
複代理人　　張和怡律師
上列當事人間請求損害賠償事件，本院於民國100年7月21日言詞
辯論終結，判決如下：
    主  文
原告之訴及假執行之聲請均駁回。
訴訟費用由原告負擔。
    事實及理由
壹、程序方面：
一、按未經認許其成立之外國法人，雖不能認其為法人，然仍不
    失為非法人之團體，苟該非法人團體設有代表人或管理人者
    ，依民事訴訟法第40條第3項規定，自有當事人能力，至其
    在臺灣是否設有事務所或營業所則非所問（最高法院50年臺
    上字第1898號判例參照）。經查，原告雖為未經我國認許之
    外國法人，然其係依據美國法律設立之法人，並設有代表人
    ，有原告提出經駐紐約臺北經濟文化辦事處認證之公司暨負
    責人證明文件等件為證（見本院卷第10至12頁），依前開判
    例意旨，自應認其有當事人能力，又原告為外國法人，本件
    具有涉外因素，依原告主張之事實，乃因契約關係而生之請
    求權，屬涉外事件，即有涉外民事法律適用法（下稱涉民法
    ）之適用，按法律行為發生債之關係者，其成立要件及效力
    ，依當事人意思定其應適用之法律，當事人意思不明且國籍
    不同者，依行為地法，行為地不同者，以發要約通知地為行
    為地，修正前涉外民事法律適用法第6條定有明文（按該法
    於民國99年5月26日經總統公布修正，於公布1年後施行，依
    該法第62條前段規定，涉外民事，在本法修正施行前發生者
    ，不適用本法修正施行後之規定，本件係發生於該法修正施
    行前，自應適用修正前之規定），查原告係依契約關係有所
    請求，關於本件之準據法，兩造均認為應適用中華民國法律
    （見本院卷第124頁），是本件自應以中華民國法律為其準
    據法。
二、次按訴狀送達後，原告不得將原訴變更或追加他訴，但請求
    之基礎事實同一者，不在此限，民事訴訟法第255條第1項第
    2 款定有明文。又所謂請求之基礎事實同一，係指變更或追
    加之訴與原訴之主要爭點有其共同性及關聯性，各請求利益
    之主張在社會生活上可認為同一或關連，而就原請求之訴訟
    及證據資料，於審理繼續進行在相當程度範圍內具有同一性
    或一體性，得期待於後請求之審理時予以利用，俾先後兩請
    求在同一程序得加以解決，避免重複審理，進而為統一解決
    紛爭者（最高法院92年度臺抗字第394號、95年度臺抗字第
    587 號裁定參照）。經查，原告原起訴請求權基礎為民法第
    360條及第226條之規定，嗣於本院審理中具狀追加兩造之和
    解協議為其請求權基礎（見本院卷第66、79頁），復於99年
    6月4日言詞辯論期日變更為依民法第227條第2項、第360條
    規定及兩造之和解協議請求，並撤回民法第226條規定之主
    張（見本院卷第124頁），經核原告追加及變更之訴與原訴
    之基礎事實同一，均需審酌兩造間是否存在買賣契約、被告
    是否為不完全給付、兩造是否達成和解協議之原因事實，在
    證據資料方面，具有相當程度之同一性，於追加之訴有加以
    利用之可能性與價值，故宜於同一訴訟程序審理，藉以一次
    解決紛爭，俾符訴訟經濟之要求，且對於被告程序權之保障
    並無不利影響，揆諸前揭說明，核無不合，應予准許。
貳、實體方面：
一、原告起訴主張：原告為一於美國紐約州註冊登記之公司，於
    97年8月間透過代理人即Novelty Fabrics之Jack C. Kao，
    向被告採購16萬5047碼之梭織布（165,047 yards of woven
    fabric），品號為55C /45P（簡稱為CVC，下稱系爭貨物）
    ，並囑其運往越南加工廠TNG Investment & Trading Joint
    Stock Company（下稱越南TNG公司）加工，詎料，越南TNG
    公司將被告提供之布料所製作完成之成衣運往美國時，美國
    海關發現當初被告運往越南加工之系爭貨物，並非如出貨單
    上所載明之55C/45P（即CVC），而係63P/37C（簡稱CVS）之
    織品，美國法令對CVC所課徵之關稅稅率為8.9％，CVS則為
    27.7％，其間差距竟達18.8％，為此，原告因而需負擔額外
    關稅計美金12萬6273元，嗣原告向被告請求賠償因此額外支
    付之關稅美金12萬6273元，被告自知理虧，曾與原告達成和
    解協議，並於97年12月9日電匯部分賠償金額即美金2萬6000
    元予原告，惟剩餘之美金10萬273元，經原告一再催討，並
    委託律師發函，卻置若未聞，相應不理，但由被告已部分賠
    償之事實可知，被告顯已自承其未依約交付原告所訂購之貨
    品，致原告受有損害，其未清償全部之損失，故訴請被告清
    償剩餘之賠償債務美金10萬273元，為此，爰依民法第227條
    第2項、第360條規定及兩造之和解協議選擇合併提起本件訴
    訟等語。並聲明：(一)被告應給付原告美金10萬273元，及自
    起訴狀繕本送達之翌日起，至清償日止，按年息5％計算之
    利息。(二)願供擔保請准宣告假執行。
二、被告則以：
  （一）被告未出售系爭貨物予原告，兩造間無買賣契約關係，
        據被告所悉本事件係越南TNG公司向境外公司SIMTO CO.
        LTD（下稱境外公司）採購系爭貨物，被告（英文名稱
        ：SIMTO TEXTILE CO.LTD）本非賣方，僅受境外公司之
        委託匯出美金2萬6000元予原告，此非兩造間有買賣契
        約糾葛付予被告之賠償款，被告代境外公司墊匯美金2
        萬6000元後，境外公司業將該筆款項與部分利息補貼連
        同某筆交易價款，以美金3萬元匯還被告，原告實難逕
        以該筆與買賣契約履行無關之款項逕予推論兩造間存在
        買賣關係，原告將其與越南TNG公司間之糾葛轉向被告
        請求賠償，實無道理。
  （二）原告所提原證4測試報告所採樣品是否與境外公司自大
        陸出貨予越南TNG公司之貨品與由越南TNG公司出貨至美
        國之貨品相同，被告有爭執，即原告所稱有瑕疵乙事，
        被告予以否認，按測試樣品即與原告所稱於美國所收之
        貨品未必即同一，因系爭貨物係由境外公司出售予越南
        TNG公司，原告稱再由越南TNG公司出貨至美國，則其過
        程中是否仍保持貨品之同一性，被告有爭執，原告稱係
        三角貿易行為所致，被告加以否認，按越南TNG公司生
        產製作所用物料來源未必即單用境外公司出售予越南TN
        G公司之物料，原告仍須就越南TNG公司製造所用物料確
        為境外公司由大陸交送之物料乙節詳為舉證。
  （三）原告至今仍未提出有關兩造間有買賣契約或和解協議存
        在之積極事證以供證明，殊難僅以電子郵件即得證明其
        所主張之情事，且原告所提出欲證明兩造間有買賣關係
        存在之原證3發票，其賣方為境外公司、買方為越南TNG
        公司，顯與原告之主張不合，又被告爭執原證13、14、
        16、17、20、27（第2頁）、29之形式上真正，其中原
        證13、14並無任何公司之簽名與用印，原證16、19 部
        分，原告雖稱業經其職員Thea Rosenberg及HowardGutt
        erman持向美國紐潭西洲辦理公證，其後並經臺北經濟
        文化辦事處認證云云，然上開文書可證明事項僅係原告
        職員曾持上開文書辦理公證與認證，尚無法遽予論定該
        文書之內容即為電子郵件之原始內容，亦無法證明該電
        子郵件內容即為真實，且原告固有請人將該郵件經由國
        外為認證或公證，但該認證或公證行為，無法就該文件
        內容實質真正與有送達被告等情為證明，尚無法以文書
        取代證人之到庭證述，原告於本件訴訟不斷指稱jack
        c.kao為其代理人，但從未提供相關資料證明有如何之
        代理與委任關係，實難單憑一己陳述遽論原告所述為真
        ，更何況上開電子郵件之內容根本無法證明有原告所稱
        之契約或協議關係存在，再者，原告稱電子郵件有ANNA
        該人，被告之監察人李曉芸確有使用ANNA作為電子郵件
        帳戶之使用名，惟無法以此遽論兩造間即有買賣契約或
        和解協議，且上開資料均無法證明原告於本件所主張之
        事實，原告其餘主張，被告皆予否認，原告至今仍未提
        出兩造有買賣契約或和解協議關係存在之積極證據以供
        證明，實難僅以電子郵件即得證明其所主張之情事。
  （四）證人李曉芸之證言尚無法證明兩造間存在買賣或協議關
        係，亦無法證明系爭貨物與所受損害間之因果關係，依
        證人林姿慧之證述，即明本件係由高先生（JACK）所任
        職之NOVELTI公司居中仲介境外公司與越南TNG公司為買
        賣交易，於發生交易糾葛後，境外公司因介紹人歐先生
        朋友情面，方同意補償予高先生全部損失，並匯入其指
        定帳戶，根本不存在所謂和解協議關係一事，被告並未
        交送貨品予越南TNG公司或原告，原告指稱被告交送貨
        品有瑕疵，仍應就有交送貨品與該貨品確有瑕疵造成原
        告損害一情詳為舉證，設若原告能舉證上情，但被告未
        收到原告之買賣價金，亦就買賣價金之貨款債權主張抵
        銷等語置辯。並聲明：(一)原告之訴及假執行之聲請均駁
        回。(二)如受不利之判決，願供擔保請准宣告免為假執行
        。
三、兩造不爭執之事項：
  （一）系爭貨物係由大陸運送至越南，再由越南運送至美國。
  （二）被告於97年12月9日電匯美金2萬5982元至原告美國銀行
        帳戶。
  （三）經濟部83年進出口績優廠商名錄登載被告英文名稱為「
        SIMTO TEXTILE CO.,LTD」。
四、本件之爭點為：兩造間是否存在買賣契約或和解協議？原告
    請求被告給付美金10萬273元，有無理由？
五、得心證之理由：
  （一）按當事人主張有利於己之事實者，就其事實有舉證之責
        任，民事訴訟法第277條前段定有明文。又民事訴訟如
        係由原告主張權利者，應先由原告負舉證之責，若原告
        於其所主張之起訴原因，不能為相當之證明，被告就其
        抗辯事實，已有相當之反證，或被告就其抗辯事實即令
        不能舉證，或其所舉證據尚有疵累，亦應駁回原告之請
        求（最高法院17年上字第917號、20年上字第2466號判
        例意旨參照）。次按稱買賣者，謂當事人約定一方移轉
        財產權於他方，他方支付價金之契約，當事人就標的物
        及其價金互相同意時，買賣契約即為成立，民法第345
        條亦定有明文。是以，買賣契約以價金及標的物為其
        要素，價金及標的物，自屬買賣契約必要之點，茍當事
        人對此兩者意思未能一致，其契約即難謂已成立。本件
        原告主張兩造間有買賣契約存在，並依該買賣契約之法
        律關係訴請被告負債務不履行損害賠償責任，但為被告
        所否認，依前開舉證責任分配之原則，自應由原告就兩
        造間有買賣契約存在乙節，負舉證責任。
  （二）原告主張兩造間有買賣契約存在之事實，固據提出原證
        2電子郵件、原證3商業發票、原證4織品測試報告、原
        證6美國銀行帳戶報告、原證7電子郵件、原證13出貨通
        知、原證14銷貨確認單、原證16、17電子郵件、原證21
        經濟部商業司公司登記資料查詢結果、原證28被告公司
        變更登記事項卡、原證29電子郵件等為證（見本院卷第
        13 至16、18至20、71、72、77、108、151、243至245
        頁），惟為被告所否認，茲分述如下：
      1.原證2電子郵件：僅能證明訴外人ANNA（即證人李曉芸
        ）與Novelty Fabrics之Jack C. Kao曾於2008年8月12
        日聯繫買賣系爭貨物之事實，據證人李曉芸證稱：anna
        @simto.com.tw是我在公司用的電子郵件帳號，本件是
        境外公司接越南的訂單，越南公司下單給境外公司買布
        ，境外公司出貨給越南公司，越南公司賣成衣給原告等
        語（見本院卷第218頁）及證人林姿慧證稱：我與盧戰
        平合開境外公司，我是境外公司的負責人，高先生（即
        Jack C. Kao）曾下大單給我的境外公司，叫我出貨給
        越南TNG公司，本件買賣雙方是境外公司與高先生的公
        司，由越南公司開信用狀把錢匯入境外公司的帳戶，我
        與高先生聯絡有時會請我女兒ANNA幫忙等語（見本院卷
        第306頁背面、第307頁），衡情證人林姿慧、李曉芸為
        母女關係，則證人李曉芸協助證人林姿慧以電子郵件聯
        繫買賣事宜，乃屬人情之常，尚不能以證人李曉芸係被
        告之股東及監察人，及證人李曉芸以原證2電子郵件與
        Novelty Fabrics之Jack C. Kao聯繫系爭貨物之買賣事
        宜，即謂被告為買賣契約當事人。
      2.原證3商業發票：觀諸其左上角公司名稱及右下角簽名
        欄均記載境外公司之英文名稱「SIMTO CO.,LTD」，且
        遍觀其內容並無被告英文名稱「SIMTO TEXTILE CO.,
        LTD」之記載，是尚不足證明原告有交付系爭貨物之貨
        款予被告，並由被告基於出賣人地位開立發票之事實。
      3.原證4臺灣檢驗科技股份有限公司（SGS）出具之織品測
        試報告：其左上角及「MANUFACTURER/VENDOR」欄雖記
        載：「SIMTO TEXTILE CO.,LTD」字樣，惟據證人林姿
        慧證稱：因為境外公司在SGS沒有戶頭，被告在SGS有戶
        頭，所以拜託被告將系爭貨物送檢驗，這也是ANNA在處
        理的等語（見本院卷第309頁背面），參以SIMTO CO.,
        LTD係設於英屬維京群島之境外公司，證人林姿慧同時
        為該公司負責人及被告公司之董事，證人李曉芸（ANNA
        ）則為被告公司監察人，有境外公司認證函及被告公司
        變更登記表在卷可稽（見本院卷第42至45、127頁），
        是證人林姿慧委由其女李曉芸以被告名義將系爭貨物送
        請SGS公司檢驗，合於一般常情，尚難以送驗之委託人
        為被告名義，即遽認被告為出賣人。
      4.原證6美國銀行帳戶報告：原告主張被告於2008年12月9
        日電匯部分賠償金額即美金2萬6000元予原告，且對照
        原證3發票左上角之帳號OBU374594與原證6所示匯款帳
        號相同，可證兩造間確有買賣關係云云，惟經核證人李
        曉芸證稱：被告公司的帳號是00000000000，不是OBU37
        4594，我記得有幫境外公司匯過1筆款項，因為境外公
        司向被告借款，請被告代匯，後來有還款等語（見本院
        卷第217頁），及證人林姿慧證稱：當初高先生下單給
        境外公司，叫我出貨給越南TNG公司，越南公司開信用
        狀給境外公司，後來高先生說我的成份不符，歐先生出
        面協調，我才依照高先生指示匯款美金2萬6000多元給
        高先生指定的戶頭，因為大陸沒有錢，所以我請我女兒
        ANNA用臺灣的戶頭付款，至於用哪一個戶頭我不清楚等
        語（見本院卷第307頁、第308頁），並提出第一銀行信
        用狀為證（見本院卷第312頁），觀諸其上載明「APPLI
        CANT：TNG INVESTMENT AND TRADING JOINT STOCK COM
        PANYG公司）...BENEFICIARY：SIMTOCO.,LTD 」，可徵
        本件交易係由高先生（Jack C. Kao）出面向境外公司
        下單，由境外公司出貨予越南TNG公司，並由越南TNG公
        司委任第一銀行簽發信用狀對境外公司付款，佐以國際
        貿易之型態，通常以信用狀為付款之方式，即由進口商
        （買受人）委任開狀銀行簽發信用狀而對出口商（出賣
        人）負擔信用狀付款之新債務，出口商（出賣人）於完
        成信用狀所定條件時，得請求該開狀銀行支付一定金額
        ，故難認本件交易之買賣關係存在於兩造之間。
      5.原證7電子郵件：僅能證明證人李曉芸回覆Jack C. Kao
        有關電匯原告美金2萬6000元後之後續處理，尚不能憑
        此即認兩造間存在買賣關係。
      6.原證13出貨通知、原證14銷貨確認單：原告主張被告於
        出貨前曾發送原證14銷貨確認單予原告，地址載明為「
        Taipei Office：11 TL,No.154,Fu Hsing N.Rd.,
        Taipei,Taiwan（臺北辦公室：臺灣臺北市○○○路154
        號11樓）」，且被告於2008年8月14日發送原告原證13
        裝船通知，對照原證13裝船通知與原證3商業發票左上
        角之地址相同，顯見兩造間確有買賣關係云云，惟原證
        13「SHIPPING ADVICE」雖以被告名義開立，但原證14
        「SALES CONFIRMATION」係以境外公司名義發送，兩者
        顯有不同，且本件係境外公司自大陸出貨予越南TNG公
        司，再由越南TNG公司加工後運送至美國，業據證人李
        曉芸證述在卷（見本院卷第218頁），顯見境外公司之
        所以在境外設立，係為因應在大陸出貨之交易模式，又
        依證人林姿慧證稱：原證13是出貨通知，用被告名義是
        因為越南公司急著要提貨，我打電話回臺灣給ANNA儘快
        幫我通知越南公司等語（見本院卷第309頁背面），而
        境外公司之負責人林姿慧同時係被告公司董事，負責聯
        絡處理本件交易之證人李曉芸係擔任被告公司監察人，
        已如前述，故縱渠等借用被告公司營業處所「臺北市○
        ○○路154號11樓」作為境外公司在臺灣對外聯絡之地
        址，亦不能謂境外公司即被告，原告徒以原證14銷貨確
        認單上記載被告之公司登記地址，即謂兩造間存在買賣
        關係云云，為不可採。
      7.原證16、17電子郵件：僅能證明原告與高先生（JackC.
        Kao）聯絡處理本件交易糾紛之情形，雖該郵件內容提
        及「I will go to Simto Taipei office to discuss
        it（我將前往欣託臺北辦公室討論）」、「Pls call
        Anna of Simto directly to save time.Her cell
        phone 886（Taiwan）-000000000（請與欣託的Anna直
        接聯絡以節省時間，她的電話號碼是0000000000）」，
        亦不足以認定系爭貨物之買賣契約存在於兩造間。
      8.原證21經濟部商業司公司登記資料查詢結果、原證28被
        告公司變更登記表：僅能證明境外公司負責人林姿慧同
        時擔任被告公司董事，持有被告公司46萬股，雖其持有
        之股份較被告公司負責人江少峰、董事盧戰平、李曉芸
        等人合計持有44萬股為多，縱其對被告公司經營決策具
        有相當地位，仍究難憑此即認境外公司即係被告，兩造
        間存在買賣關係。
      9.原證29電子郵件：僅能證明證人李曉芸係本件交易之聯
        絡窗口，亦不能證明買賣契約存在於兩造之間。
      10.綜上，原告所舉之證據，均不足以認定本件交易之買賣
        關係存在於兩造間，從而，原告依民法第227條第2項、
        第360條規定請求被告賠償其損害美金10萬273元，為無
        理由，不應准許。
  （三）原告另主張兩造間曾達成和解協議，約定被告應賠償原
        告關稅損失美金12萬6273元，扣除已匯款美金2萬6000
        元後，尚欠美金10萬273元云云，並以原證6美國銀行帳
        戶報告、原證7電子郵件及原證8律師函為憑，惟查，原
        證6美國銀行帳戶報告僅能證明被告帳戶曾於2008年12
        月9日匯款美金2萬6000元予原告，而交付金錢之原因甚
        多，非謂一有金錢之交付，即得推論授受金錢之雙方即
        屬買賣關係，加以證人李曉芸證稱：我記得有幫境外公
        司匯過一筆款項至原告帳戶，是會計匯的，因為境外公
        司表示美金不夠，向被告借款，請被告代匯，事後有還
        款等語（見本院卷第217頁）及證人林姿慧證稱：高先
        生說我的質料有問題，他跟我說他的客人要我賠美金12
        萬多，我不答應，後來歐先生協調，我才匯款美金2萬
        6000多元至高先生指定的帳戶，因為大陸沒有錢，所以
        我請我女兒ANNA用臺灣的戶頭付款，這筆錢後來有還，
        我覺得美金2萬6000多元是解決整件事情，而不是先付
        一部分的意思，我們沒有簽立協議等語（見本院卷第30
        8、309頁），可知證人李曉芸係受證人林姿慧之委託，
        借用被告帳戶匯款美金2萬6000元予原告，被告僅係為
        境外公司匯款，並非為自己匯款，且兩造亦無達成和解
        協議，約定被告應賠償原告關稅損失美金12萬6273元，
        至於原證7係高先生（Jack C. Kao）與原告聯繫催討後
        續款項之電子郵件，原證8係原告委託律師向被告催討
        美金10萬273元之律師函，均不能證明兩造間就美金10
        萬273元部分有達成和解協議之意思合致，況兩造間就
        系爭貨物既無買賣關係存在，業如前述，則衡情被告應
        無就原告之關稅損失與原告成立和解協議之必要。從而
        ，原告依和解協議請求被告給付美金10萬273元，即屬
        無據，應予駁回。
六、綜上所述，原告主張兩造間存在買賣契約或和解協議，均為
    不可採，則原告依民法第227條第2項、第360條規定及和解
    協議請求被告給付美金10萬273元，及自起訴狀繕本送達之
    翌日起至清償日止，按年息5％計算之利息，均為無理由，
    應予駁回。又原告之訴既經駁回，則其假執行之聲請，亦失
    所附麗，應併予駁回，附此敘明。
七、本件事證已臻明確，兩造其餘攻擊防禦方法及舉證，核與判
    決結果無影響，爰不予一一論述。
八、據上論結，本件原告之訴為無理由，依民事訴訟法第78條，
    判決如主文。
中    華    民    國   100    年    8     月    19    日
                  民事第二庭    法  官  鍾素鳳
以上正本係照原本作成。
如對本判決上訴，須於判決送達後20日內向本院提出上訴狀。如
委任律師提起上訴者，應一併繳納上訴審裁判費。
中    華    民    國   100    年    8     月    19    日
                                書記官  林玗倩